【裁判字號】    97,台上,4490
【裁判日期】    970918
【裁判案由】    違反毒品危害防制條例
【裁判全文】
最高法院刑事判決            九十七年度台上字第四四九０號
上  訴  人  甲○○
上列上訴人因違反毒品危害防制條例案件，不服台灣高等法院中
華民國九十七年七月二十五日第二審判決（九十七年度上訴字第
二七九六號，起訴案號：台灣士林地方法院檢察署九十六年度毒
偵字第二五一六號），提起上訴，本院判決如下：
    主  文
上訴駁回。
    理  由
一、施用第一級毒品部分：
按刑事訴訟法第三百七十七條規定，上訴於第三審法院，非以判
決違背法令為理由，不得為之。是提起第三審上訴，應以原判決
違背法令為理由，係屬法定要件。如果上訴理由書狀並未依據卷
內訴訟資料，具體指摘原判決不適用何種法則或如何適用不當，
或所指摘原判決違法情事，顯與法律規定得為第三審上訴理由之
違法情形，不相適合時，均應認其上訴為違背法律上之程式，予
以駁回。本件上訴人甲○○上訴意旨略以：（一）上訴人於原審
雖坦承施用第一級毒品及第二級毒品，但辯稱係混合施用，故所
犯施用第一級毒品罪與第二級毒品罪，應論以想像競合犯。刑法
所謂法條競合，因數罪名所保護者為同一法益，禁止雙重評價，
故僅能適用一法條論罪，本質上乃單純一罪之擇一適用競合之法
條。（二）上訴人主張警詢筆錄，係於毒癮發作、痛苦難耐、意
識不清狀況下，由警方單獨製作，製作完成後命上訴人簽名而成
之不實筆錄。於偵查中亦因毒癮難耐，為求儘速休息而隨意作答
。對上訴人所提有利之辯解，原審未詳予調查，有應於審判期日
調查之證據未予調查之違法。對於上訴人任意性之自白，苟無法
證明其與事實相符者，不得採為證據。（三）原審以上訴人於庭
上之辯解乃卸責之詞而不採，認定上訴人係分開施用毒品；惟毒
品有不同施用方式及用藥組合，並無固定模式，不同吸食族群及
不同毒品種類，可能有不同之施用方式及組合，且確有將海洛因
及甲基安非他命混用之案例，二種藥物同時施用並不會引起排斥
，甚至在快感方面有被加強的可能；有行政院衛生署管制藥品管
理局、台北榮民總醫院函文可資參照。（四）上訴人於原審陳明
證人「小薇」可證明上訴人確有將第一、二級毒品混用之習性，
本案查獲時「小薇」亦在現場，確有其年籍資料，並非如原判決
所指無法傳喚。然承審法官於審理時竟對上訴人咆哮「吸食的案
子傳什麼證人」，更威脅若不撤回上訴將改判加重等語，剝奪上
訴人聲請調查有利證據之權利，有原審之攝影光碟可證云云。
惟查原判決依憑上訴人之自白，台灣尖端先進生技醫藥股份有限
公司民國九十六年十一月十六日濫用藥物檢驗報告、台北市政府
警察局偵辦毒品案件尿液檢體委驗單、法務部調查局九十六年十
二月二十九日調科壹字第09623085110 號鑑定書一紙、交通部民
用航空局航空醫務中心九十六年十一月十五日航藥鑑字第096195
9 號毒品鑑定書一份、法務部調查局九十三年五月四日調科壹字
第09362413980 號函，扣案之海洛因二包等證據，資以認定上訴
人有原判決事實欄所記載施用第一級毒品之犯罪事實，因而維持
第一審論處上訴人施用第一級毒品（累犯，處有期徒刑一年）罪
刑之判決，駁回上訴人在第二審之上訴，已詳述其所憑之證據及
理由，對於上訴人辯稱：安非他命及海洛因混合用，有證人「小
薇」可證明云云，經綜合調查證據之結果，認不可採，已分別在
判決內詳予指駁，並說明其理由，核與卷證資料相符，從形式上
觀察，並無違背法令之情形。按認事採證、證據之取捨及證據證
明力之判斷，俱屬事實審法院之職權，苟無違背證據法則，自不
能指為違法。查原判決已說明上訴人於警詢、偵訊時供稱：海洛
因是摻入香菸內吸食，安非他命是在玻璃球上燻烤吸食等語，是
上訴人於原審所辯，與其於警詢、偵訊所述不符，不能採信。況
上訴人於第一審一度稱：二者一起施用等語，惟旋又改稱：海洛
因用捲煙，安非他命放在玻璃球等語，顯見，上訴人辯稱二者係
一起施用云云，為飾卸之詞，不足採信。上訴人另辯稱伊將安非
他命及海洛因混合施用，有證人「小薇」可證明乙節，原判決亦
已說明上訴人於警詢、偵查及第一審均未提及其施用毒品時有「
小薇」在場，是其所辯，實難輕信，何況，又無所稱「小薇」之
姓名與年籍資料，致無從傳喚，因認上訴人此部分所辯，亦不足
採等語。原判決已說明其就案內所有證據，本於調查所得心證，
分別定其取捨，而憑以認定上訴人犯罪之依據，並說明其理由，
此係事實審法院採證認事之職權行使，難謂有應於審判期日調查
之證據而未予調查之違法情形。上訴意旨仍執陳詞，徒憑己見為
單純事實上之爭執，難謂符合第三審上訴之法定要件。其關於施
用第一級毒品部分之上訴為違背法律上之程式，應予駁回。
二、施用第二級毒品部分：
查刑事訴訟法第三百七十六條所列各罪之案件，經第二審判決者
，不得上訴於第三審法院，法有明文。原判決關於上訴人施用第
二級毒品部分（上訴人未聲明僅就施用第一級毒品部分上訴，關
於施用第二級毒品部分亦視為已全部上訴），係依毒品危害防制
條例第十條第二項論處罪刑，核屬刑事訴訟法第三百七十六條第
一款之案件，既經第二審判決，自不得上訴於第三審法院，上訴
人猶提起上訴，於法不合，併應駁回之。
據上論結，應依刑事訴訟法第三百九十五條前段，判決如主文。
中    華    民    國  九十七  年    九    月   十八   日
                      最高法院刑事第二庭
                          審判長法官  莊  登  照
                                法官  黃  一  鑫
                                法官  許  錦  印
                                法官  劉  介  民
                                法官  張  春  福
      本件正本證明與原本無異
                                      書  記  官
中    華    民    國  九十七  年    九    月  二十三  日
                                                      K


司法院資訊處製作；財團法人民間司法改革基金會備份。
